臺灣基隆地方法院民事裁定　　　　　　　99年度監宣字第74號
聲　請　人　林靜宏
　　　　　　林靜雯
　　　　　　林湘庭
相對人即受
輔助宣告人　陳燕娥
利害關係人　陳燕慎
　　　　　　陳燕鳳
上列聲請人聲請對陳燕娥監護宣告事件，本院裁定如下：
    主    文
宣告陳燕娥（女，民國○○年○月○日生，身分證統一編號：Ｚ00000
0000號）為受輔助宣告之人。
選定林靜宏（男，民國○○年○○月○○日生，身分證統一編號：Ｚ000
000000號）、林靜雯（女，民國○○年○月○○日生，身分證統一編
號：Ｚ000000000號）、林湘庭（女、民國○○年○月○○日生，身分
證統一編號：Ｚ000000000號）為受輔助宣告之人之共同輔助人。
指定陳燕慎（女，民國○○年○月○○日生，身分證統一編號：Ｚ0000
00000號）、陳燕鳳（女，民國○○年○月○○日生，身分證統一編號
：Ｚ000000000號）為共同會同開具財產清冊之人。
聲請費用新臺幣壹仟元由受輔助宣告之人負擔。
    理    由
一、聲請意旨略以：聲請人之母即相對人陳燕娥自20年前罹患長
    期精神分裂症且服藥多年，近年來更罹患巴金森氏症，雖就
    醫診治，仍不見起色，近日更出現嚴重被害妄想症及幻聽幻
    覺情形，顯已達不能為意思表示、受意思表示或辨識其意思
    表示效果之程度，再加上相對人患有內科毛病（巴金森氏症
    、糖尿病、陳舊性腦中風、慢性C型肝炎、高血壓），經常
    住院需他人協助生活自理，且需聘僱看護照顧，而出院後需
    至安養院妥善長期照顧，為此聲請對相對人為監護之宣告等
    語。
二、按對於因精神障礙或其他心智缺陷，致不能為意思表示或受
    意思表示，或不能辨識其意思表示之效果者，法院得因本人
    、配偶、四親等內之親屬、最近一年有同居事實之其他親屬
    、檢察官、主管機關或社會福利機構之聲請，為監護之宣告
    ；法院對於監護之聲請，認為未達第1 項之程度者，得依第
    15條之1第1項規定，為輔助之宣告；對於因精神障礙或其他
    心智缺陷，致其為意思表示或受意思表示，或辨識其意思表
    示效果之能力，顯有不足者，法院得因本人、配偶、四親等
    內之親屬、最近一年有同居事實之其他親屬、檢察官、主管
    機關或社會福利機構之聲請，為輔助之宣告，民法第14條第
    1項、第3項、第15條之1第1項分別定有明文。又法院對於監
    護之聲請，認為未達民法第14條第1 項之程度，而有輔助宣
    告之原因者，得依聲請或依職權以裁定為輔助之宣告，民事
    訴訟法第624條之3第1項亦有明定。
三、經查：聲請人主張之前揭事實，固據其提出長庚醫療財團法
    人基隆長庚紀念醫院診斷證明為證，惟相對人於本院在鑑定
    人即長庚醫療財團法人基隆長庚紀念醫院陳枻志醫師前訊問
    時，對於其姓名、出年月日、身分證統一編號、子女人數、
    名下財產等簡易問答事項，均能清楚表達（見本院99年12月
    27日訊問筆錄），且其精神狀態經鑑定結果略以：(一)個人史
    及相關疾病史：陳女（即相對人）約於20年前開始出現幻聽
    、自言自語等『精神分裂症』症狀，病情起起落落，社會職
    業功能缺損，無法正常工作。近年來陳女受『巴金森氏症』
    所苦，肢體僵硬，行動不便，同時精神病症狀惡化，造成腦
    功能缺損，出現語言表達功能減退和記憶力缺損等『失智症
    』之症狀。陳女洗澡、如廁及穿衣等日常生活事務，需要旁
    人協助或提醒，無法獨立完成，居家生活出現障礙。陳女之
    精神病症狀惡化時，會對家人及醫療人員有『被害妄想』，
    現實感缺損，拒絕服藥及進食，一度危及自身生命而不自知
    。所幸經過適當治療後，精神病狀獲得控制與改善，但腦功
    能缺損及無法處理日常生活事務等方面，並未有明顯改善。
    陳女於99年11月中自基隆長庚醫院精神科病房出院後，經家
    人商議轉入瑞光老人養護中心接受長期照顧至今。過去病史
    方面，有精神分裂症、巴金森氏症、糖尿病、高血壓、腦中
    風等疾病史，無物質濫用病史。(二)生活狀況及現在身心狀態
    （含檢查結果）：陳女鑑定時之認知功能表現方面，簡易智
    能評估的得分是21分，在臨界認知功能缺損的範圍。魏氏成
    人智力量表顯示：個案的語文智商是71，百分等級是3，介
    於68到76之間，操作智商是70，百分等級是2，介於66到77
    之間，總智商是69，百分等級是2，介於66到73之間，均屬
    於臨界到輕度智能障礙的範圍。而在適應行為表現方面，一
    般適應組合分數是53，百分等級是0.1，概念知能組合組合
    分數是57，百分等級是0.2，社會知能組合分數是59，百分
    等級是0.3，實用技巧組合分數是56，百分等級是0.2，均屬
    於輕度障礙的範圍。就身體及精神狀態方面，陳女目前行動
    緩慢，無法正常行走，需要以輪椅協助身體移動，皮膚略顯
    乾燥，接受、維持及保存外界訊息之能力減退，少適當臉部
    表情變化，少主動言語，無明顯憂鬱或高亢情緒及幻覺出現
    。就日常生活狀況方面，陳女自我照顧能力減退、需要旁人
    協助，經濟活動能力明顯缺損，語言表達功能缺損，社會互
    動功能減退。若以目前認知功能及生活適應功能水準作為研
    判基礎，陳女之臨床失智症量表評分達一分（即屬輕度失智
    狀態）。(三)結論：綜合以上所述，陳女之過去生活史、疾病
    史、身體檢查及精神狀態檢查結果，認為陳女目前因『輕度
    失智症』，致其為意思表示、受意思表示和辨識其意思表示
    效果之能力已達『顯有不足』之程度等語，有長庚醫療財團
    法人基隆長庚紀念醫院100年1月6日（99）長庚院基法字第
    267號函附精神鑑定報告書1份在卷可憑。綜合上情，足認相
    對人確有精神障礙及心智缺陷，然其為意思表示或受意思表
    示或辨識其意思表示效果之能力係顯有不足，非完全不能為
    意思表示、受意思表示或完全不能辨識其意思表示之效果，
    自未達應受監護宣告之程度。從而，聲請人聲請對相對人為
    監護之宣告，尚非允當，惟相對人仍有受輔助之必要，爰依
    職權裁定對相對人為輔助之宣告。
四、次按受輔助宣告之人，應置輔助人；輔助人及有關輔助之職
    務，準用第1095條、第1096條、第1098條第2項、第1100 條
    、第1102條、第1103條第2項、第1104條、第1106條、第110
    6條之1、第1109條、第1111條至第1111條之2、第1112條之1
    及第1112條之2 之規定；法院為監護之宣告時，應依職權就
    配偶、四親等內之親屬、最近一年有同居事實之其他親屬、
    主管機關、社會福利機構或其他適當之人選定一人或數人為
    監護人，並同時指定會同開具財產清冊之人；法院選定監護
    人時，應依受監護宣告之人之最佳利益，優先考量受監護宣
    告之人之意見，審酌一切情狀，並注意下列事項：一、受監
    護宣告之人之身心狀態與生活及財產狀況。二、受監護宣告
    之人與其配偶、子女或其他共同生活之人間之情感狀況。三
    、監護人之職業、經歷、意見及其與受監護宣告之人之利害
    關係。四、法人為監護人時，其事業之種類與內容，法人及
    其代表人與受監護宣告之人之利害關係，民法第1113 條之1
    、第1111條第1項、第1111條之1分別定有明文。查相對人之
    配偶已死亡，目前最近親屬為3名子女林靜宏、林靜雯、林
    湘庭（即聲請人），有聲請人提出之戶籍謄本在卷可稽，其
    等於鑑定時均陪同在旁，與相對人之關係親密，且聲請人林
    靜宏、林靜雯、林湘庭及相對人之妹陳燕慎、陳燕鳳於99年
    11月1日亦召開親屬會議，會議內容均同意由聲請人林靜宏
    、林靜雯、林湘庭擔任相對人陳燕娥之共同輔助人，有親屬
    會議正本1份附卷可參，是本院參酌上情，認由聲請人林靜
    宏、林靜雯、林湘庭任共同輔助人，最能符合相對人之最佳
    利益，爰選定林靜宏、林靜雯、林湘庭為相對人之共同輔助
    人。又利害關係人陳燕慎、陳燕鳳均為相對人之妹，亦有其
    等戶籍謄本附卷可按，且利害關係人陳燕慎、陳燕鳳，均同
    意擔任本件會同開具財產清冊之人，聲請人對此亦均表同意
    ，有同意書2份在卷可查，故本院認由其等擔任會同開具財
    產清冊之人，應屬適當，爰依前開規定，指定陳燕慎、陳燕
    鳳為本件共同會同開具財產清冊之人。
五、依民事訴訟法第624條之1第3項、第608條第1 項，裁定如主
    文。
中    華    民    國   100    年    1     月     25    日
                   家事法庭法  官  王美婷
以上正本係照原本作成。
如不服本裁定關於選定監護人及指定會同開具財產清冊之人等部
分，應於送達後十日內向本院提出抗告狀，並繳納抗告費新臺幣
1千元；其餘關於宣告監護之部分，不得抗告。
中    華    民    國   100    年    1     月     25    日
                           書記官  明祖斌